【裁判字號】    97,抗,134
【裁判日期】    970507
【裁判案由】    停止執行
【裁判全文】
臺灣高等法院臺南分院民事裁定  97年度抗字第134號
抗  告  人  乙○○
            甲○○
            丁○○
            丙○○
相  對  人  戊○○
上列抗告人因與相對人間請求停止執行事件，對於中華民國97年
3月18日臺灣臺南地方法院97年度聲字第323號裁定提起抗告，本
院裁定如下：
    主  文
抗告駁回。
抗告訴訟費用新台幣壹仟元由抗告人等負擔。
    理  由
一、抗告人於原審聲請意旨略以：臺灣臺南地方法院96年度執字
    81947號遷讓房屋強制執行事件，相對人聲請第三人李楊絹
    枝遷讓交還坐落台南市○區○○段773地號上供廟宇使用之
    未保存登記建物（下稱系爭建物），惟系爭建物實係抗告人
    出資興建，非第三人李楊絹枝所有，抗告人已另行提起確認
    系爭建物所有權存在之訴，並追加提起第三人異議之訴，現
    由臺灣臺南地方法院以97年度訴字64號審理中。一旦強制搬
    離，眾多神明將無廟可居，信徒則失去心靈寄託，故有停止
    執行之必要。為此，抗告人願供擔保，依強制執行法第18條
    之規定，請准於臺灣臺南地方法院97年度訴字第64號判決確
    定前，停止96年度執字第81947號遷讓房屋強制執行事件等
    語。
二、抗告意旨略以：抗告人並非對96年執字第33298號強制執行
    事件（即系爭建物之拍賣程序）聲請停止執行，而係就96年
    執字第81947號強制執行事件（即相對人聲請強制搬遷之執
    行程序），聲請准予停止執行，強制搬遷之執行程序尚未終
    結，抗告人就強制搬遷之執行程序業已提起第三人異議之訴
    自得依強制執行法第18條之規定，聲請停止執行，況抗告人
    聲明願供擔保，相對人不致遭受損害，故無論有無必要，原
    裁定法院均應酌定相當之擔保而為停止執行之裁定，原裁定
    竟認系爭建物之拍賣程序業已終結，抗告人不得提起第三人
    異議之訴等語。
三、按「第三人就執行標的物有足以排除強制執行之權利者，得
    於強制執行程序終結前，向執行法院對債權人提起異議之訴
    。」強制執行法第15條前段定有明文。第三人在強制執行程
    序開始前因某項財產有被執行之虞，預先提起訴訟者，則起
    訴之目的仍為確認，而非異議之訴。又此所謂「強制執行程
    序終結」，係指對於執行標的物之強制執行程序終結而言。
    又依同一執行名義，就屬於一債務人或數債務人之數種財產
    ，為強制執行，其中一種財產已經拍賣終結，並將賣得價金
    交付債權人時，對該財產之強制執行程序即為終結，對於他
    種財產之強制執行程序雖未終結，亦不得對於業經終結之強
    制執行程序，提起第三人異議之訴（司法院院字第2776號解
    釋可資參照）。次按「有回復原狀之聲請，或提起再審或異
    議之訴，或對於和解為繼續審判之請求，或提起宣告調解無
    效之訴、撤銷調解之訴，或對於許可強制執行之裁定提起抗
    告時，法院因必要情形或依聲請定相當並確實之擔保，得為
    停止強制執行之裁定。」強制執行法第18條第2項亦定有明
    文。又按強制執行中拍賣之不動產為第三人所有者，其拍賣
    為無效，所有權人於執行終結後，亦得提起回復所有權之訴
    ，請求返還，法院判令返還時，原發管業證書當然失其效力
    ，法院自可命其繳銷。（司法院院字第578號解釋意旨參照
    ），惟上開解釋係指強制執行中拍賣之不動產為第三人所有
    者，其拍賣為無效，原所有權人於執行終結後，仍得另行提
    起回復所有權之訴，並非謂於執行程序終結後仍可提起第三
    人異議之訴。最高法院62年台再字第100號判例可資參照。
四、經查，抗告人主張臺灣臺南地方法院96年度執字第81947號
    遷讓房屋強制執行事件，相對人聲請第三人李楊絹枝遷讓交
    還系爭建物，惟系爭建物實係抗告人等出資興建，非第三人
    李楊絹枝所有，抗告人已另行提起確認系爭建物所有權存在
    之訴，並追加第三人異議之訴，現由臺灣臺南地方法院以97
    年度訴字第64號審理中，尚未確定等情，固經原法院依職權
    調閱同院96年度執字第81947號遷讓房屋強制執行卷宗、97
    年度訴字第64號確認所有權存在等卷宗核閱屬實。惟查，原
    法院95年度執字第33298號債權人台南縣政府對債務人李楊
    絹枝所有之系爭建物聲請強制執行事件，抗告人於執行程序
    終結前並未提起第三人異議之訴，嗣經相對人拍定並取得所
    有權，且將賣得價金交付債權人時，對該財產之強制執行程
    序即為終結，抗告人始以系爭建物為其所有，提起原審法院
    97年度訴字第64號確認系爭建物所有權存在訴訟，並追加提
    起第三人異議之訴，依上開判例等意旨及說明，系爭建物強
    制執行程序既已終結，此亦經原法院依職權調閱同院95年度
    執字第33298號執行卷宗核閱無誤。抗告人其後以系爭建物
    為其所有，提起原審法院97年度訴字第64號確認系爭建物所
    有權存在訴訟，並於審理中追加提起第三人異議之訴，依上
    開判例等意旨及說明，不論系爭建物是否確為抗告人所有，
    抗告人亦僅得於原法院95年度執字第33298號強制執行程序
    終結後提起回復所有權之訴，然已不得提起第三人異議之訴
    ，是抗告人於原審法院97年度訴字第64號確認所有權存在事
    件中，關於追加第三人異議之訴部分，在法律上顯無理由。
    況系爭建物經相對人拍定並取得所有權，則相對人基於所有
    權之行使，自得請求點交該建物，亦於法有據。是抗告人以
    其已提起第三人異議之訴為由，依強制執行法第18條第2項
    之規定，聲明願供擔保請准予停止原審法院96年度執字第81
    947號遷讓房屋之執行程序，為無理由。原裁定駁回其聲請
    ，經核並無不合。抗告意旨指摘原裁定不當，求予廢棄，為
    無理由，應予駁回。
五、據上論結，本件抗告為無理由，爰依強制執行法第30條之1
    、民事訴訟法第449條第1項、第495條之1第1項、第95條、
    第85條第1項前段，裁定如主文。
中    華    民    國    97    年     5    月    7     日
                  民事  第四庭  審判長法  官  王惠一
                                      法  官  林永茂
                                      法  官  王浦傑
上為正本係照原本作成。
如不服本裁定，僅得於收受本裁定正本送達後10日內以適用法規
顯有錯誤為理由，向本院提出再抗告狀（須附繕本）依法應繳納
抗告費新台幣1千元，並委任律師為訴訟代理人，經本院許可後
始可再抗告於最高法院。
中    華    民    國    97    年     5    月    7     日
                                      書記官  廖英琇
【附記】
民事訴訟法第495條之1第2項準用同法第466條之1第1、2項規定
：
(1)對於第二審判決上訴，上訴人應委任律師為訴訟代理人。但上
  訴人或其法定代理人具有律師資格者，不在此限。
(2)上訴人之配偶、三親等內之血親、二親等內之姻親，或上訴人
  為法人、中央或地方機關時，其所屬專任人員具有律師資格並
  經法院認為適當者，亦得為第三審訴訟代理人。
民事訴訟法第466條之2：
  上訴人無資力委任訴訟代理人者，得依訴訟救助之規定，聲請
  第三審法院為之選任律師為其訴訟代理人。


司法院資訊處製作；財團法人民間司法改革基金會備份。
